臺灣高雄地方法院民事判決　　　　　　100年度家訴字第402號
原　　　告　萬泰商業銀行股份有限公司
法定代理人　盧正昕
訴訟代理人　盧泰順
被　　　告　徐錦水
　　　　　　吳貴英
上列當事人間請求宣告被告二人夫妻財產制改用分別財產制事件
，於民國100年12月29日言詞辯論終結，本院判決如下：
    主      文
宣告被告徐錦水、被告吳貴英二人間之夫妻財產制改用分別財產
制。
訴訟費用由被告徐錦水負擔。
    事實及理由
一、原告起訴主張略以：
  (一)被告即債務人徐錦水於民國90年3月間向原告申辦現金卡，
    積欠新臺幣（下同）238,925元之本金及所生之利息、違約
    金，原告前數次對被告徐錦水催索無果，向鈞院聲請強制執
    行，惟執行無效果，經鈞院換發債權憑證在案。
  (二)查被告二人目前婚姻關係仍存續，且未辦理夫妻財產登記，
    依法為法定財產制。
  (三)原告同意被告徐錦水以三十五萬元一次給付，但若少於此數
    額，原告無法同意。
  (四)揆諸前揭事實說明，本件被告徐錦水向原告借款未依約清償
    ，經原告取得執行名義，並為強制執行後，尚有如前所述之
    債權未獲清償，為此，爰依民法第1011條規定，請求判決宣
    告被告二人之夫妻財產制改用分別財產制等語。並聲明：求
    為判決如主文第一項所示。
二、被告徐錦水則以：伊確有積欠原告債務，但希望原告能減少
    請求等語置辯。並聲明；原告之訴駁回。
三、被告吳貴英則以：伊不知被告徐錦水有借錢，該房屋確係伊
    所有，但伊遭原告恐嚇要付款等語置辯。並聲明；原告之訴
    駁回。
四、本院判斷：
  (一)原告主張被告徐錦水、吳貴英二人婚姻關係現仍存續中，二
    人婚後未約定夫妻財產制；被告徐錦水至今尚積欠原告238,
    925元之本金及所生之利息、違約金，原告前數次對被告徐
    錦水催索無果，向本院聲請強制執行，惟執行無效果，經本
    院換發債權憑證在案等情，業據原告到場陳述綦詳，並提出
    萬泰商業銀行小額循環信用貸款申請書、小額循環信用貸款
    契約、本院94年度執字第35773號債權憑證影本、財政部臺
    北國稅局財產歸屬資料清單、財政部臺北國稅局99年綜合所
    得稅各類所得資料清單、戶籍謄本、經濟部函文暨股份有限
    公司變更登記表等件為證，復為被告二人所不爭執，自堪信
    實。而被告徐錦水雖陳稱希望原告能請減少求金額；另被告
    吳貴英亦陳述伊不知被告徐錦水有向原告借款，並受原告恐
    嚇要還款等情，均核與本件法定之宣告要件無涉，自難為被
    告二人有利之認定。
  (二)按夫妻未以契約訂立夫妻財產制者，除本法另有規定外，以
    法定財產制為其夫妻財產制，民法第1005條定有明文。又債
    權人對於夫妻一方之財產已為扣押，而未得受清償時，法院
    因債權人之聲請，得宣告改用分別財產制，民法第1011條亦
    定有明文。而所謂未得受清償，包括全無可扣押之物或所扣
    押之物數量不足，及所扣押之財產不足清償該為扣押之債權
    人債權等情形，最高法院89年度臺上字第854 號判決意旨可
    供參照。
  (三)本件被告二人於結婚時，並未以契約訂立夫妻財產制，依照
    前開規定意旨，自應以法定財產制為其夫妻財產制；又原告
    為被告徐錦水之債權人，且經其聲請強制執行後，被告徐錦
    水之財產不足清償債務，揆諸上開說明，應屬已為扣押，而
    未得受清償之情形，是原告依民法第1011條之規定，請求宣
    告被告徐錦水、吳貴英二人間之夫妻財產制改用分別財產制
    ，即屬有據，應予准許。
  (四)又本件訴訟肇因於被告徐錦水之財產未能清償債權人即原告
    之故，是共同被告二人間於本件訴訟之利害關係顯有差異，
    經本院審酌後，本件訴訟費用自應由被告徐錦水負擔較為合
    理，附此敘明。
五、訴訟費用負擔之依據：民事訴訟法第78條、第85條第1項但
    書。
中    華    民    國    100    年    12    月    29   日
                      家事法庭 法  官  劉建利
以上正本係照原本作成。
如對本判決上訴，須於判決送達後20日之不變期間內，向本院提
出上訴狀。
中    華    民    國    100    年    12    月    29   日
                               書記官  張金蘭